臺灣板橋地方法院刑事判決　　　　　　　　　　　　　　九十一年度訴字第八八號
　　公　訴　人　臺灣板橋地方法院檢察署檢察官
　　被　　　告　乙○○
　　輔　佐　人　丁○○
　　（即被告之夫）
　　選任辯護人　李文輝　律師
右列被告因偽造貨幣等案件，經檢察官提起公訴（九十年度偵字第二０三三八、二０
三五五號），及移
    主  文
乙○○連續意圖供行使之用，而偽造幣券，處有期徒刑貳年，緩刑伍年，緩刑期內付
保護管束。
扣案偽造之新臺幣壹仟圓新版偽鈔柒仟陸佰張（柒佰陸拾萬元）、舊版壹仟圓偽鈔貳
萬肆仟捌佰張（貳仟肆佰捌拾貳萬元）、伍佰圓舊版偽鈔肆仟壹佰張（貳佰零伍萬元
）、伍佰圓新版偽鈔參仟壹佰貳拾張（壹佰伍拾陸萬元）、壹佰圓新版偽鈔參佰伍拾
張（參萬伍仟元）、壹佰圓舊版偽鈔肆仟捌佰張（肆拾捌萬元）、伍拾圓舊版偽鈔貳
仟肆佰張（拾貳萬元）；偽造未遂之半成品新臺幣壹仟圓舊版偽鈔柒萬參仟張（柒仟
參佰萬元）、伍佰圓舊版偽鈔壹萬參仟張（陸佰伍拾萬元）、壹佰圓舊版偽鈔壹萬伍
仟張（壹佰伍拾萬元）、伍拾圓舊版偽鈔伍仟張（貳拾伍萬元）；偽造之美金一百元
鈔券貳仟伍佰張（貳拾伍萬元）、五十元鈔券壹仟肆佰張（柒萬元）；掃描器印表機
貳台、切紙機壹台、鋁板壹塊、蠟燭玖個、剪刀伍把、膠水伍瓶、立可白修正液貳瓶
、螢光筆貳支及偽造人頭面版貳拾壹張、新臺幣壹仟圓鈔版面拾玖張（舊版玖張、新
版拾張）、伍佰圓鈔版面肆張（新舊版各貳張）、壹佰圓鈔版面拾貳張（舊版捌張、
新版肆張）、伍拾圓鈔版面貳拾張（均為舊版）均沒收。
    事  實
一、乙○○前因遭人倒債，受到打擊，致精神無法集中，有拒絕接受現實之情形，至
    民國（下同）八十八年間其精神狀態因未延醫充分治療，常對其金錢感到無法確
    保，有隨時失去之危險，而幻想擁有大量之鈔票，使其財富得以保存，並用以炫
    耀親朋好友，以示自己之富足，為未分類精神分裂症患者，為後述犯罪行為時，
    其知覺理會、判斷能力已較一般正常人為低，為精神耗弱之人。乙○○於八十八
    年間得知以掃描器印表機即可大量複印新臺幣及美金鈔券，遂基於意圖供行使之
    用之概括犯意，自八十八年八月間某日起，先後在台北市○○路段之萬國大樓，
    以新臺幣（下同）三萬餘元向不詳店名之人購買掃描器印表機一台，在台北縣三
    重市湯城廣場以九千九百九十元，向不詳店名之人購買掃描器印表機一台，在同
    廣場以八百元向不詳店名之人購買切紙機一台，另分別在三重市○○路、溪尾街
    、三和路之不詳地點購入鋁板（可供將錢壓平之用）、臘燭（塗抹於偽鈔之用）
    、剪刀（修整偽鈔之用）及膠水、立可白修正液、螢光筆等物，旋在其台北縣三
    重市○○路○段一六三巷七十九號三樓住處，以新版與舊版之中華民國新臺幣壹
    仟圓、伍佰圓、壹佰圓（新版為中央銀行發行，舊版為臺灣銀行發行）、舊版新
    臺幣伍拾圓（臺灣銀行發行）與美金一百元、五十元等真鈔，利用其購入之上開
    掃描器印表機、切紙機，加以掃瞄、列印裁切、修整後，連續偽造新版新臺幣壹
    仟圓偽鈔、舊版壹仟圓偽鈔、伍佰圓舊版偽鈔、伍佰圓新版偽鈔、壹佰圓新版偽
    鈔、壹佰圓舊版偽鈔、伍拾圓舊版偽鈔，及偽造一百元、五十元之美金鈔券。乙○○於偽造上開新臺幣、美金偽鈔後，於不詳時日，持其偽造之新臺幣偽鈔至其
    購買掃描器之店址詢問不詳姓名之店員，店員告以該偽造鈔票不能使用等語，乙○○始減量偽造；於九十年間某日，乙○○持其偽造之面額新臺幣五百元偽鈔一
    張，繳交其土風舞之學費予指導老師「林阿英」，經發現係屬偽造，乙○○即於
    翌日改持真鈔換回。嗣於九十年十月間，乙○○邀請其友人至其上址住處，並以
    上開偽造之偽鈔向其友人炫耀，經其友人甲○○發現係偽鈔，而於事後報警，經
    警於九十年十二月五日二十時二十分許，在乙○○上址住處查獲，並扣得偽造完
    成之新臺幣壹仟圓新版偽鈔七千六百張（七百六十萬元）、舊版壹仟圓偽鈔二萬
    四千八百張（二千四百八十二萬元）、伍佰圓舊版偽鈔四千一百張（二百０五萬
    元）、伍佰圓新版偽鈔三千一百二十張（一百五十六萬元）、壹佰圓新版偽鈔三
    百五十張（三萬五千元）、壹佰圓舊版偽鈔四千八百張（四十八萬元）、伍拾圓
    舊版偽鈔二千四百張（十二萬元），共計三千六百六十六萬元。及偽造未遂之半
    成品之新臺幣壹仟圓舊版偽鈔七萬三千張（七千三百萬元）、伍佰圓舊版偽鈔一
    萬三千張（六百五十萬元）、壹佰圓舊版偽鈔一萬五千張（一百五十萬元）、伍
    拾圓舊版偽鈔五千張（二十五萬元）（起訴書將後述五十元美金鈔券七萬元，誤
    載為五十元舊版偽鈔七萬元），計八千一百二十五萬元，偽造完成之美金一百元
    鈔券二千五百張（二十五萬元）、五十元美金鈔券一千四百張（七萬元），計三
    十二萬元，及乙○○所有，供本件偽造貨幣、有價證券犯罪所用之掃描器印表機
    二台、切紙機一台、鋁板一塊、蠟燭九個、剪刀五把、膠水五瓶、立可白修正液
    二瓶、螢光筆二支，及偽造人頭面版二十一張、偽造新臺幣壹仟圓鈔版面十九張
    （舊版九張、新版十張）、偽造伍佰圓鈔版面四張（新舊版各二張）、偽造壹佰
    圓鈔版面十二張（舊版八張、新版四張）、偽造伍拾圓鈔版面二十張（均為舊版
    ），致該偽造之貨幣及有價證券均未流入市面。
二、案經台北縣政府警察局三重分局報請及台灣板橋地方法院檢察署檢察官簽分偵查
    起訴。
    理  由
一、訊據被告乙○○對於上揭犯罪事實坦承不諱，核與其在警訊、偵查中所述之情節
    均相一致，且經證人即查獲本件之台北縣政府警察局三重分局員警丙○○到庭證
    述查獲之情節甚詳（見本院九十一年二月二十日訊問筆錄）及證人甲○○到庭證
    述發現偽鈔之經過（見本院九十一年二月二十日訊問筆錄）在卷可稽，互核相符
    ，且被告偽造之偽鈔經取樣二十七張送中央銀行發行局鑑定結果，均屬偽鈔，亦
    有該局九十年十二月十一日（九０）台央發字第０三００六四三四九號函附於偵
    查卷可參，並有如事實欄所示之偽鈔及美金有價證券、供本件犯罪所用之物扣案
    可佐，被告有偽造新臺幣及美金有價證券之行為，至為明確。雖被告之輔佐人即
    被告之夫丁○○及選任辯護人均陳稱被告患有精神疾病，不知其行為之意義，並
    提出台北市立和平醫院（下簡稱和平醫院）診斷證明書及國立台灣大學醫學院附
    設醫院（下簡稱台大醫院）之診斷書各一紙，經查：和平醫院診斷證明書之診斷
    欄上記載被告為：焦慮症（病人因心悸、失眠、頭部緊來門診）等語，經本院向
    和平醫院函查結果覆稱：被告係於七十二年二月五日前往該院神經科門診，經診
    斷為焦慮症引起之症狀，由當時病歷記載病人並無精神狀態異常及判斷能力較低
    等語，有該院九十一年二月六日北市和醫病字第０九一六００八二一００號函附
    卷可佐，足見被告當時係患焦慮症，然仍未達精神耗弱或心神喪失之情形；而國
    立台灣大學醫學院附設醫院（下簡稱台大醫院）之診斷書之診斷病名欄上記載被
    告為「疑未分類型精神病」，醫師囑言欄則記載「初診時呈現思考鬆散、關係妄
    想等精神病症狀」等語，然本件被告經警查獲時，對於警察所訊問之犯罪情節，
    均能清楚供述並簽名於筆錄，並有其選任之律師陪同在場，有警訊筆錄可稽，並
    經證人即三重分局員警丙○○證稱：「（法官問：搜索時被告精神狀況如何？）
    答：他（指被告）對話如流，也沒什麼與常人不同的。」等語（見本院九十一年
    二月二十日訊問筆錄），又被告於本院訊問時，對本院訊問之事項，亦能清楚記
    憶並回答，且與警訊及偵查中所言始終一致，僅其邏輯推理、認知、現實判斷較
    常人反應遲緩，亦有本院訊問及審判筆錄可參，顯然被告為上述犯罪行為之精神
    狀態，對外界事務尚未全然缺乏知覺、理念及判斷作用，惟本院觀其精神狀態對
    外界刺激之認知生有偏頗，現實判斷顯著低於常人，此由被告將其偽造之上開偽
    鈔及美金有價證券出示炫耀其友人，及另外大量印製玩具鈔等情，業經證人甲○○、丙○○分別證述在卷，其行為核與正常人之一般行為、思考、判斷，客觀上
    即有顯著之差異，而具有幻想、炫耀之認知偏頗，再參酌上開台大醫院之診斷書
    之上開記載，堪認其犯案當時為達於精神耗弱之程度，然其行為尚不得主張不罰
    。被告之自白與事實相符，本件事證明確，被告之犯行，堪以認定。輔佐人及選
    任辯護人請求再將被告送請鑑定其精神狀態，本院依上開所述，認事證已明，核
    無送鑑定之必要，附此敘明。
二、按新版新臺幣（壹仟圓、伍佰圓、貳佰圓、壹佰圓）係在中華民國境內由中央銀
    行發行之紙幣，舊版新臺幣（壹仟圓、伍佰圓、壹佰圓、伍拾圓）則由臺灣銀行
    發行之紙幣，均係妨害國幣懲治條例第一條第一項及中央銀行法第十三條、第十
    四條所稱之國幣，而美金鈔券現實在國內交易上具有流通之效力，自屬有價證券
    之一種。被告乙○○於上揭時地偽造新、舊版之新臺幣及美金鈔券，核其所為，
    係犯妨害國幣懲治條例第三條第一項偽造幣券既遂罪、同條例第三條第三項、第
    一項偽造幣券未遂罪及刑法第二百零一條第一項之偽造有價證券罪。被告偽造新
    臺幣紙幣後行使之低度行為，為偽造之高度行為所吸收，不另論罪。其先後多次
    偽造犯行，各時間緊接，犯罪構成要件相同，顯係分別基於概括犯意而反覆為之
    ，各應依刑法第五十六條連續犯之規定，各論以偽造幣券既遂（偽造幣券既遂與
    未遂部分，以既遂論）、偽造有價證券之罪。被告係一行為而觸犯上開二罪名，
    為想像競合，應依刑法第五十五條之規定，從一重之妨害國幣懲治條例第三條第
    一項偽造幣券罪處斷。被告偽造美金鈔券之部分，雖未據公訴人起訴，然此部分
    與起訴且認有罪部分，有想像競合之裁判上一罪關係，依起訴不可分原則，此部
    分為起訴效力所及，本院自得併予審理判決；又公訴人移送併案部分，與起訴且
    認有罪部分，係屬同一犯罪事實，本院亦得併予審理判決，附此敘明。被告曾因
    遭人倒債致精神遭受打擊，業經輔佐人丁○○陳明在卷，並有被告之里長出具之
    證明書一紙在卷可參，且其疑患有未分類型精神病，呈現思考鬆散、關係妄想等
    精神病症狀，亦有台大醫院上開診斷書可參，其於上開犯罪行為之精神狀態對外
    界刺激之認知生有偏頗，邏輯推理、認知、現實判斷較常人之平均程度，顯然減
    退，其犯案當時已達精神耗弱之程度，並如前述，爰依刑法第十九條第二項之規
    定減輕其刑。又被告偽造上開新臺幣及美金，均查未流入市面，其主要目的在於
    滿足自己之幻想，及供炫耀親友之用，並未損及他人，而其精神狀態，亟需施以
    適當之治療，及經由其家人之照護、扶持，客觀上較足以提供被告重返正常社會
    生活之機會，並免於再度犯罪。而其所犯上開從一重處斷之偽造幣券罪，法定刑
    為無期徒刑或五年以上有期徒刑，若科處法定之刑，情輕法重，情堪憫恕，故再
    依刑法第五十九條遞減輕其刑。爰審酌上情及被告之品行、犯罪之動機、目的、
    手段、所生危害及犯罪後坦承犯行，尚有悔意等一切情狀，量處如主文所示之刑
    ，以示懲儆。查被告前未曾受有期徒刑以上刑之宣告，有台灣高等法院檢察署刑
    案記錄簡覆表可佐，其因知識淺薄，一時失慮，致罹刑章，犯後已有悔意，本院
    認對被告所處之刑，以暫不執行為適當，爰併予宣告緩刑五年，緩刑期內付保護
    管束，經專人之輔導監督以導正其偏差心理、預防其再度犯罪，並勵自新。
三、扣案偽造之新臺幣壹仟圓新鈔七千六百張（七百六十萬元）、舊版壹仟圓偽鈔二
    萬四千八百張（二千四百八十二萬元）、伍佰圓舊版偽鈔四千一百張（二百０五
    萬元）、伍佰圓新版偽鈔三千一百二十張（一百五十六萬元）、壹佰圓新版偽鈔
    三百五十張（三萬五千元）、壹佰圓舊版偽鈔四千八百張（四十八萬元）、伍拾
    圓舊版偽鈔二千四百張（十二萬元），共計三千六百六十六萬元。及偽造未遂之
    半成品之新臺幣壹仟圓舊版偽鈔七萬三千張（七千三百萬元）、伍佰圓舊版偽鈔
    一萬三千張（六百五十萬元）、壹佰圓舊版偽鈔一萬五千張（一百五十萬元）、
    伍拾圓舊版偽鈔五千張（二十五萬元），共計八千一百二十五萬元，均係偽造之
    紙幣，應依妨害國幣懲治條例第六條之規定，不問屬於犯人與否，均宣告沒收；
    偽造之美金一百元鈔券二千五百張（二十五萬元）、五十元美金鈔券一千四百張
    （七萬元），均為偽造之有價證券，應依刑法第二百零五條之規定，不問屬於犯
    人與否，均宣告沒收；又掃描器印表機二台、切紙機一台、鋁板一塊、蠟燭九個
    、剪刀五把、膠水五瓶、立可白修正液二瓶、螢光筆二支，及偽造人頭面版二十
    一張、偽造新臺幣壹仟圓鈔版面十九張（舊版九張、新版十張）、偽造伍佰圓鈔
    版面四張（新舊版各二張）、偽造壹佰圓鈔版面十二張（舊版八張、新版四張）
    、偽造伍拾圓鈔版面二十張（均為舊版），係被告所有供本件偽造貨幣及有價證
    券犯罪所用之物，已據被告供明在卷，應依刑法第三十八條第一項第二款之規定
    ，予以宣告沒收。
據上論斷，應依刑事訴訟法第二百九十九條第一項前段，妨害國幣懲治條例第三條第
一項、第六條，刑法第十一條前段、第五十六條、第二百零一條第一項、第五十五條
、第十九條第二項、第五十九條、第七十四條第一款、第九十三條第一項、第二百零
五條、第三十八條第一項第二款，罰金罰鍰提高標準條例第一條前段，判決如主文。
本案經檢察官張瑞娟到庭執行職務。
中      華      民      國    九十一    年      四      月     十二     日
                                  臺灣板橋地方法院刑事第五庭
                                        法  官  林  錫  凱
右正本證明與原本無異。
如不服本判決，應於判決送達後十日內，向本院提出上訴狀。
                                        書記官  林  兆  嘉
中      華      民      國    九十一    年      四      月     十五     日
附錄本案論罪科刑法條全文
妨害國幣懲治條例第三條
(偽造與變造幣券罪)
意圖供行使之用，而偽造、變造幣券者，處無期徒刑或五年以上有期徒刑，得併科五
千元以下罰金。
犯前項之罪，因而擾亂金融，情節重大者，處死刑。
第一項之未遂犯罰之。
中華民國刑法第二百零一條
意圖供行使之用，而偽造、變造公債票、公司股票或其他有價證券者，處三年以上十
年以下有期徒刑，得併科三千元以下罰金。
行使偽造、變造之公債票、公司股票或其他有價證券，或意圖供行使之用，而收集或
交付於人者，處一年以上七年以下有期徒刑，得併科三千元以下罰金。
